臺灣高等法院民事判決　　　　　　　　100年度上易字第838號
上　訴　人　陳秋蓮
被　上訴人　楊劉淑芳
訴訟代理人　楊德芬
上列當事人間請求返還費用事件，上訴人對於中華民國100年5月
31日臺灣臺北地方法院100年度訴字第1449號第一審判決提起上
訴，本院於100年11月1日言詞辯論終結，判決如下：
    主      文
上訴駁回。
第二審訴訟費用由上訴人負擔。
    事實及理由
壹、程序方面：
一、按訴之變更或追加，非經他造同意，不得為之；但擴張或減
    縮應受判決事項之聲明者，不在此限，民事訴訟法第446條
    第1項、第255條第1項第3款定有明文。
二、本件上訴人上訴聲明第2項原為：被上訴人應給付上訴人新
    臺幣（下同）63萬8,340元（本院卷第4、23頁）；嗣變更為
    ：被上訴人應給付上訴人37萬3,840元，及自民國86年9月1
    日起至清償日止，按週年利率5%計算之利息（本院卷第23
    、51頁）；旋再變更為：被上訴人應給付上訴人63萬8,340
    元（本院卷第52頁）；復變更為：被上訴人應給付上訴人61
    萬2,540元，及自86年9月1日起至清償日止，按週年利率5%
    計算之利息（本院卷第68、97頁）。另就請求權之基礎部分
    ，上訴人原係依民法第430條之規定為請求（本院卷第4頁）
    ，嗣追加民法第184條第1項後段、第227條、第227條之1、
    第347條、第349條及第437條（本院卷第51頁背面、53、55
    頁），旋減縮為僅依民法第430條之規定為請求（本院卷第5
    1頁背面）。揆諸首揭規定，核均屬減縮、擴張應受判決事
    項之聲明，應予准許。
貳、實體方面：
一、上訴人主張：伊前先後向訴外人即被上訴人之前手梁秀英及
    其女何明明承租門牌號碼為臺北市○○路190號房屋（下稱
    系爭房屋），嗣為防止外人進入系爭房屋地下室吸食強力膠
    ，經梁秀英同意由伊出資修繕系爭房屋地下室，並約定日後
    若伊不續租，梁秀英將補償伊所支出之修繕費用。96年間，
    被上訴人經買賣取得系爭房屋之所有權，並與伊簽訂房屋租
    賃契約。被上訴人已因租期屆滿收回系爭房屋，爰依民法第
    430條規定，求為判命被上訴人償還伊於86年間支出之(一)電
    線路整理費用4萬8,140元；(二)地下室門檻灌水泥、釘門框、
    加強通往地下室之樓梯及牆面、樓梯加深加寬、加作對開之
    鋁門及電動捲門、地下室隔間費用共29萬9,900元；(三)一樓
    及屋頂加蓋費用16萬元；(四)一樓水電配管線費用1萬9,500元
    ；及於96年間支出之一樓開放式廚房加作6片鋁門費用8萬5,
    000元，合計61萬2,540元本息等語（原審為上訴人敗訴之判
    決，上訴人就其另請求被上訴人償還其因清除系爭房屋地下
    室雜物而支出之費用2萬5,800元本息部分，經原審判決駁回
    ，上訴人提起上訴後為減縮，已告確定，不再贅述。上訴人
    僅就其餘61萬2,540元本息部分不服，提起上訴），並上訴
    聲明：(一)原判決關於駁回上訴人下開請求部分廢棄。(二)上開
    廢棄部分，被上訴人應給付上訴人61萬2,540元，及自86年9
    月1日起至清償日止，按週年利率5%計算之利息。
二、被上訴人則以：上訴人既主張係經梁秀英承諾補償其支出之
    修繕費用，即應向梁秀英請求償還等語，資為抗辯，並答辯
    聲明：上訴駁回。
三、上訴人主張其於承租系爭房屋期間之86年及96年，共支出系
    爭房屋地下室之修繕費用61萬2,540元，前屋主梁秀英已應
    允於租期屆滿時償還，何明明為梁秀英之繼承人，被上訴人
    復向何明明買受系爭房屋，依民法第1148條繼承及第425條
    第1項買賣不破租賃原則之規定，被上訴人應負民法第430條
    規定之償還責任云云，為被上訴人所否認，並以上開情詞置
    辯。經查：
  (一)按「租賃關係存續中，租賃物如有修繕之必要，應由出租人
    負擔者，承租人得定相當期限，催告出租人修繕。如出租人
    於其期限內不為修繕者，承租人得終止契約或自行修繕，而
    請求出租人償還其費用，或於租金中扣除之」，民法第430
    條定有明文。是承租人依該規定請求出租人償還修繕費用，
    須以於租賃關係存續中租賃物有修繕之必要而應由出租人負
    擔，且出租人經承租人催告不於承租人所定期限內為修繕，
    而由承租人自行修繕者為限。次按民法第425條第1項規定「
    出租人於租賃物交付後，承租人占有中，縱將其所有權讓與
    第三人，其租賃契約，對於受讓人仍繼續存在」，其意在保
    護承租人之租賃權不受租賃物所有權移轉之影響，倘承租人
    與租賃物受讓人另訂租賃契約，原非法所不許，此時，承租
    人即無再向租賃物受讓人主張買賣不破租賃原則之餘地，其
    理自明。
  (二)上訴人主張其為修繕系爭房屋地下室，於86年間支出(1)電線
    路整理費用4萬8,140元；(2)地下室門檻灌水泥、釘門框、加
    強通往地下室之樓梯及牆面、樓梯加深加寬、加作對開之鋁
    門及電動捲門、地下室隔間費用共29萬9,900元；(3)一樓及
    屋頂加蓋費用16萬元；(4)一樓水電配管線費用1萬9,500元，
    及於96年間支出一樓開放式廚房加作6片鋁門費用8萬5,000
    元乙節，固據提出估價單為證（原審卷第26-30頁）。惟查
    ，上訴人於86年間及96年間，就系爭房屋係分別與梁秀英及
    何明明訂立租賃契約，有房屋租賃契約書及公證書可憑（原
    審卷第32-39、54-59頁）；參以上訴人亦自陳「於86年間，
    基於地下室常有流浪漢吸食強力膠，致使房屋有居住使用上
    安全危險之虞，因此出資整建地下室，地面蓋2坪成廚房」
    、「梁秀英當時知悉並承諾會給付相當之修繕費用」、「前
    開所生之租賃關係及其必要費用之債務，亦應由何明明承繼
    」、「我請求的是修繕必要費用，是房東梁秀英要我修繕的
    」等語（原審卷第2頁、本院卷第97頁背面），可見上訴人
    於支出上開修繕費用之際，與被上訴人間就系爭房屋並無租
    賃關係存在。上訴人主張被上訴人應依民法第430條規定，
    償還其上開修繕費用云云，委無足採。至於何明明應否繼承
    上開上訴人所主張梁秀英對上訴人所負償還修繕費用之債務
    ，則與被上訴人無涉。
  (三)上訴人與何明明就系爭房屋第四次租賃期間之約定，原自95
    年3月16日起至98年3月16日止，有房屋租賃契約書及公證書
    可稽（原審卷第54-59頁），然上訴人既於被上訴人取得系
    爭房屋所有權後，另於96年9月14日與被上訴人訂立租賃期
    間自96年9月16日起至98年9月16日止之房屋租賃契約（原審
    卷第2、60-62頁），可見上訴人於與何明明間之第四次租賃
    契約租期屆滿前，已與何明明合意終止原租賃契約，另與被
    上訴人訂立新租賃契約。上訴人再依買賣不破租賃之原則，
    主張被上訴人應承擔何明明於95年間與其所簽訂之房屋租賃
    契約及償還其修繕系爭房屋地下室所支出之費用云云，亦未
    可取。
四、綜上所述，上訴人依民法第430條規定，請求被上訴人償還
    系爭房屋地下室之修繕費用，洵屬無據，不應准許。原審為
    上訴人敗訴之判決，並駁回其假執行之聲請，核無不合。上
    訴意旨指摘原判決不當，求予廢棄改判，為無理由，應予駁
    回。
五、本件事證已臻明確，上訴人聲請訊問證人高寅清、楊麗美，
    用以證明其承租系爭房屋之範圍包括地下室；及訊問為其施
    作上開各項工程之林先生、劉先生、周先生及陳先生，本院
    認均無必要。兩造其餘攻擊防禦方法及所提之證據，經審酌
    後，認均與本件判決結果不生影響，爰不一一論述，併此敘
    明。
六、據上論結，本件上訴為無理由，依民事訴訟法第449條第1項
    、第78條，判決如主文。
中    華    民    國    100   年    11    月    15    日
                    民事第十四庭
                        審判長法  官  林金村
                              法  官  陳秀貞
                              法  官  王麗莉
正本係照原本作成。
不得上訴。
中    華    民    國   100    年    11    月    15    日
                              書記官  余姿慧